Inventaris van het archief van het Serment van de Werklieden en Munters van de Munt van Holland te Dordrecht
Nationaal Archief, Den Haag
- WERKZAAMHEDEN AAN DE MUNT., VII.
  - Instructies en eeden., a.
    - Eed van de werklieden en munters., 1586; 193; 1 stuk in 1 omslag
  - Technische werkzaamheden., b.
    - "Regyster van de leveringe", bevattende aanteekening van het getal marken opgeleverd onder de meesters particulier der munt van Holland: Thomas Graef en Blasius Buket., 1504-1506; 194; 1 stuk
    - Schrijven van de raden en generaal, meesters der munt, waarbij een registerboek wordt toegezonden om daarin dagelijks de quantiteit en soort van het verrichte werk te vermelden., 1699; 195; 1 stuk in 1 omslag
    - Registers van den smidmeester, houdende aanteekening van het getal marken, aan gouden en zilveren munten aan den waardijn van de munt van Holland opgeleverd., 1730-1806; 196-198; 3 deelen
      De registers zijn ingedeeld volgens de muntmeesters en de geleverde munten. Vóórin bevinden zich inhoudsopgaven.
      - 1730 Mei 1-1749 April 19., 196
      - 1749 Mei 14-1758 April 12., 197
      - 1758 April 17-1806 Juli 16., 198
    - Request van die van het serment te Dordrecht aan de Rekenkamer en de generaal-muntmeesters in Den Haag over moeilijkheden met den muntmeester. (Minuut.), (c. 1500); 199; 1 stuk in 1 omslag
    - Instructie omtrent het munten van den Bourgondischen gouden gulden, vastgesteld door den Raad van financiën., 1567; 200; 1 stuk in 1 omslag
      Zie regest nr. 92
      92 1567 Mei 31
      De heeren van de finantie en de generaal-muntmeesters geven aan de werklieden van de munt te Dordrecht eene instructie voor het munten van den Borgoenschen gouden gulden, daalder enz.
      Opten lesten dach van Mey a 1567.
      a. Oorspr. op papier (Inv. no. 200).
      b. Afschrift in Inv no. 8, blz. 62.
    - Ordonnantie op het maken van den zilveren penning, geheeten "een twintichste deel van eenen silveren Philips". (Extract.), 1570; 201; 1 stuk in 1 omslag
    - Brief, houdende toezending van de voorschriften op het munten van heele en halve schellingen, dubbele, enkele en halve stuivers., 1601; 202; 1 stuk in 1 omslag
    - Getuigenis van verschillende personen omtrent de schuld van Bastiaen Aertsen, munter, aan de in de muntkamer voor gekomen fouten., 1623; 203; 1 stuk in 1 omslag
    - Briefwisseling tusschen de Rekenkamer en waardijn en provoosten ter verdediging van den munter Aert Verbeeck, op wiens werk de muntmeester Rottermondt aanmerkingen heeft gemaakt. (Afschriften en minuten.), 1648-1650; 204; 4 stuks in 1 omslag
    - Advies van waardijn, muntmeester, provoosten en gezworenen op het verzoek van Anthony van der Beeck om in plaats van zijn vader tot ijzersnijder te worden aangesteld. (Minuut.), (c. 1655); 205; 1 stuk in 1 omslag
    - Schrijven van P. Berck aan den muntmeester Rottermont over eene bespreking met leden van den Dordtschen magistraat en den generaal-muntmeester De Beveren om voortaan het geld te schrooien in plaats van den hamer te gebruiken. (Minuut.), 1670; 206; 1 stuk in 1 omslag
    - Aanteekeningen omtrent het op de Dordtsche munt verrichte werk., (c. 1681); 207; 10 stuks in 1 omslag
    - Ordonnantie, door de Raden en generaal-meesters van de munt der Vereenigde Nederlanden gemaakt op het aanmunten der koperen duiten. Met een nader schrijven van dat college en een van Gecommitteerde Raden aan het serment over deze aangelegenheid., 1702; 208; 3 stuks in 1 omslag
    - Stukken betreffende de voorgenomen levering van walsen aan de munt te Dordrecht door Willem Hermans, mr. Smid te Deventer., 1702 en 1703; 209; 2 stuks in 1 omslag
    - Brieven van de raden en generaal-meesters van de munt der Vereenigde Nederlanden aan provoosten en gezworenen van de munt te Dordrecht, houdende klachten over het afwerken der enkele guldens., 1713; 210; 2 stuks in 1 omslag
    - Stukken betreffende de vraag, wie de ducaten en andere munten moet karrelen, de karrelmeester Dirk Krans of de munt- en werkgezellen., 1749; 211; 2 stuks in 1 omslag
  - Gebrek aan werk., c.
    Zie ook nr. 156.
    - Requesten van die van de munt te Dordrecht aan de Staten van Holland, aan de Staten Generaal en aan den magistraat der stad Dordrecht om hun werk te geven of hun te vergunnen op andere munten te gaan werken. (Minuten.), (16de en 17de eeuw); 212; 7 stuks in 1 omslag
    - Klachten, door den muntmeester Rottermont en de munters bij de Rekenkamer ingediend, over de moeilijkheid om voor de Dordtsche munt het noodige muntmateriaal te verkrijgen en hunne daaruit voortvloeiende gedwongen werkeloosheid. (Minuten.), 1670; 213; 1 stuk in 1 omslag
    - Requesten van die van het serment aan de Staten van Holland, hunne Gecommitteerde Raden en de Rekenkamer om maatregelen te nemen tegen het in de Dordtsche munt heerschende gebrek aan werk. (Afschriften.), 1682 en 1684; 214; 3 stuks in 1 omslag
  - Loonen., d.
    - Stukken uit het proces, gevoerd tusschen de werklieden, munters en officieren der munt van Brabant en Ypole Tarax, muntmeester particulier, over de uitbetaling van hun loon. (Afschriften.), 1478 en 1479; 215; 2 stuks in 1 omslag
      Zie regesten nrs. 25 en 26
      25 1478 October 7
      De rekenkamer te Brucelles en de generaal-muntmeesters van den hertog van Austrice doen uitspraak in het geschil tusschen de werklieden, munters en andere officieren der munt van Brabant, eischers, met den waardijn Pietre van Walem uit naam van den hertog als gevoegde, en Ypol Tarrax, muntmeester particulier, verweerder, bepalen, dat de verweerder gehouden is aan de werklieden, munters en officieren het door hen geëischte loon in de door hen gevorderde munten uit te betalen, en compenseeren de kosten.
      Faict en la dite chambre des comptes le VIIe jour d'octobre l'an XIIIIC LXXVIII.
      Afschrift op papier (Inv. no. 215).
    - Request van de munters en werklieden aan de Rekenkamer en gouverneur en generaals van de munt van Holland om verhooging van het hun toegekende loon voor de nieuwe gouden munten tot een gouden Andriesdukaat van de 15 mark Gouds voor de werklieden en een penning voor de munters en van de zilveren munten naar advenant. Met beschikking, waarbij de beslissing op het request wordt aangehouden., 1487; 216; 1 stuk in 1 omslag
      Zie regest nr. 30
      30 1487 Augustus 18
      De gouverneur-generaal en de waardijn van de munt in Hollant verklaren, dat op het verzoek van de munters en werklieden van de munt van Brabant en Hollant om verhooging van hun loon van de nieuwe gouden munten bij de opening van de eerste bus van dat nieuwe werk zal worden gelet.
      Actum in den Hage XVIII in Augusto anno LXXXVII.
      Oorspr. op papier (Inv. no. 216).
    - Schrijven van de provoosten en gezworenen van de munt van Brabant aan den muntmeester om zich te beklagen, dat hij zich niet houdt aan de omtrent het loon gegeven voorschriften. (Minuut.), (c. 1500); 217; 1 stuk in 1 omslag
    - Request van de munters te Dordrecht aan de Rekenkamer, om op elk mark werks van stuivers, halve stuivers, oortjes en andere kleine penningen 2 mijten Vl. meer loon te mogen ontvangen. Met gunstige beschikking. Met bijlage. (Afschrift.), 1507; 218; 2 stuks in 1 omslag
      Zie regesten nrs. 56 en 59
      56 1507 Januari 15
      De rekenkamer te Bruessele en de generale muntmeesters beschikken op het request, ingediend door de werklieden en munters van Brabant te Antwerpen.
      Aldus gedaen ende gesloten in der voirseyden cameren van der rekenyngen in presencie der voirseyden generalen meesteren opten XVen dach der maent van Januario anno XV ende zesse.
      Afschrift op papier (Inv. no. 218).
      59 1507 Mei 5
      De rekenkamer in den Hage beschikt gunstig op een request van de werklieden en gezworen munters der munt van Hollant om op elk mark werks van stuivers, halve stuivers, oortjes en andere kleine penningen 2 myten VI meer loon te mogen ontvangen.
      Actum in die voirschreven camer van der rekeningen ten bureele upten Ven dach in [Me]ye anno XVC ende zeven.
    - Schrijven van de provoosten aan de Rekenkamer met verzoek bij het vaststellen van het arbeidsloon indachtig te willen zijn aan den nood, waarin de munters en werklieden te Dordrecht verkeeren. (Minuut.), 1584; 219; 1 stuk in 1 omslag
    - Getuigenis, afgelegd voor het serment omtrent het loon, dat te Antwerpen aan de werklieden in de munt laatstelijk is uitbetaald., 1586; 220; 1 stuk in 1 omslag
    - Request van het serment aan de Rekenkamer om het loon van het leggeld te willen vermeerderen. Met beschikking, waarbij het loon van een mark koper leggeld gelijk wordt gesteld aan dat van een mark zilver of goud., 1600; 221; 1 stuk in 1 omslag
    - Stukken betreffende het geschil tusschen de munters en Jacob Jans zoon de Jonge, muntmeester particulier, over de uitbetaling van het loon en de arbitrale beslissing van de Rekenkamer., 1600-1602; 222; 1 charter en 10 stuks in 1 omslag
    - Stukken betreffende het proces, hangende voor het Hof van Holland tusschen de munters en Jacob Jans zoon de Jonge, muntmeester particulier, over de uitbetaling van het loon en de gehoudenheid van partijen aan de arbitrale beslissing van de Rekenkamer., 1602-1604; 223; 1 charter en 21 stuks in 1 pak
    - Stukken en munimenten, aan het Hof van Holland overgegeven namens de werkgezellen der munt in cas van reductie tegen Jacob Jans zoon de Jonge, muntmeester particulier, impetrant, gemerkt A-W., 1602; 224; 24 stuks in 1 pak
      Zie regest nr. 26
      De met N gemerkte stukken ontbreken.
    - Stukken betreffende het proces, hangende voor den Hoogen Raad tusschen de munters en Jacob Jans zoon de Jonge, muntmeester particulier, over de uitbetaling van het loon, in appèl van de beslissing, door het Hof ten gunste der munters genomen., 1604-1606; 225; 4 charters en 25 stuks in 1 omslag
    - Stukken betreffende het proces, hangende voor den Hoogen Raad tusschen de munters en Jacob Jans zoon de Jonge, muntmeester particulier, over het bedrag, door den laatste aan de eersten te betalen ten gevolge zijner veroordeeling door den Hoogen Raad., 1605-1606; 226; 21 stuks in 1 omslag
    - Stukken betreffende het proces, hangende voor den Hoogen Raad tusschen de munters en Jacob Jans zoon de Jonge over de taxatie van de kosten van het proces, tusschen partijen voor den Hoogen Raad gevoerd., 1607; 227; 1 charter en 6 stuks in 1 omslag
    - Akte van procuratie, gegeven door de Dordtsche munters op Jaecques van Nispen, raad-generaal van de munt van Holland, om van de Staten van Holland het hun voor het maken van koperen duiten verschuldigde loon te vorderen., 1627; 228; 1 stuk in 1 omslag
    - Stukken betreffende de pogingen, door de munters in de verschillende provinciën aangewend om gedaan te krijgen, dat de vermindering van loon, bij de nieuwe door de Staten-Generaal ingevoerde instructie vastgesteld, ongedaan wordt gemaakt., 1661-1664; 229; 16 stuks in 1 omslag
    - Schrijven van J. Van Wageningen aan H. Vorckenbeeck te Amsterdam, waarin verklaard wordt, dat de werklieden der munt weigeren voor lager loon te werken. 1677. (Minuut.) Hierbij afschrift van een brief, waarin dezelfde Forkenbeeck den muntmeester Sonnemaens verzoekt te informeeren, of de werklieden bereid zijn voor lager loon zilveren munt te slaan., 1679; 230; 2 stukken in 1 omslag
    - Aanschrijving van de raden en generaal-meesters der munt, waarin het loon voor het slaan van den dubbelen stuiver met behulp van den pletmolen wordt vastgesteld., 1697; 231; 1 stuk in 1 omslag
    - Notariëele verklaring van verschillende munters te Medemblik omtrent het loon, dat zij voor het maken van dubbele stuivers ontvangen, en over het onderhoud van de paarden, benoodigd voor den pletmolen. Met begeleidend schrijven., 1713; 232; 1 stuk in 1 omslag
    - Stukken betreffende het geschil tusschen den muntmeester Isaacq Westerveen en de werklieden van de munt over de betaling van het loon., 1719-1720; 233; 6 stuks in 1 omslag
    - Schrijven van de muntgezellen van Utrecht met verzoek om te willen berichten, welk loon te Dordrecht van het maken der duiten wordt uitbetaald. Met minuut van het antwoord., 1722; 234; 2 stuks in omslag
    - Verzoek van verschillende munters en knappen aan de provoosten en gezworenen om te trachten verbetering van loon te verkrijgen., (c. 1745); 235; 1 stuk in omslag
- FINANCIEEL BEHEER., VIII.
  - Rekenboek, bevattende de rekeningen van de inkomsten en uitgaven van die van de munt van Dordrecht., 1546-1547-1773-1774; 236-237; 2 deelen
    Deze rekeningen worden gedaan door de provoosten, sinds 1644 door een der provoosten, die sinds 1675 provoost-boekhouder heet, en afgehoord door de gemeene gezellen of het gemeen serment, sinds 1619 door de gezworenen (in 1606 ingesteld) en de gemeene gezellen, sinds 1636 door de gezworenen, waaraan soms de gezamenlijke meesters, soms ook de waardijn wordt toegevoegd. Vóór 1580-1581 hebben de rekeningen meer het karakter van opteekeningen, wier verrekening uit het doorschrappen der posten blijkt, onder de rekening over 1581-1582 komt voor het eerst een reces voor. De meeste rekeningen loopen over één jaar, nl. van St. Jan (Juni 24) tot St. Jan, enkele over meer jaren. Onder de oudste rekeningen zijn er enkele, die niet met St. Jan maar met St. Loy (December) eindigen, terwijl na de invoering van den Gregoriaanschen kalender de datum van 24 Juni een tijd lang volgens den ouden stijd berekend wordt.
    - 1546/1547 - 1609/1610 en 1610/1611 - 1625/1626, 236
      - 1546/1547 - 1609/1610, 236a
        Dit deel heet op het eerste folio: "Rekenboek sedert den jaere 1546 tot den jaere 1610"
        De rekeningen over 1550-1551, 1552-1553, 1554-1555 en 1559-1560 ontbreken.
      - 1610/1611 - 1625/1626, 236b
        Deze rekeningen zijn geschreven achter in nr. 253.
    - 1627/1628 - 1773/1774, 237
      Dit deel heet op den band: "Reken-Boek begind met den jair 1627-1628".
      De rekening over 1626-1627 ontbreekt.
  - Quitantie van f 100, door het serment van Holland aan dat van Brabant ingevolge de overeenkomst van 1569 Juni 7 betaald., 1570; 238; 1 charter
    Zie regest nr. 97
    Zie over de zaak, die aanleiding tot deze betaling gaf, nr. 164.
    97 1570 Juni 29
    Peeter Borremans en Peeter Kerbeck, provoosten van het serment van de munters van Brabant en Hollant, erkennen van de provoosten van het serment van de munters van Hollant en Brabant 100 gulden, verschenen St. Jansmis 1570, ontvangen te hebben, zulks ingevolge de overeenkomst dd. 1569 Juni 7.
    Op den XXVIIIIsten dach van de maent van Junio anno dusent vijffhondert ende twintich.
    Oorspr. op papier (Inv. no. 238). Met het geschonden opgedrukte zegel van het serment van Brabant in groene was.
  - Acquitten en andere bijlagen, behoorende bij de rekeningen van de munt., 1660-1661-1805-1806; 239; 160 stuks in 1 pak
    De stukken zijn, voor zooveel zulks bij het ontbreken der rekeningen doenlijk was, gerangschikt volgens de jaren der rekeningen. Aanwezig zijn over:
    1660-1661 - 2 stuks.
    1674-1675 - 1 stuk.
    1782-1783 - 1 stuk.
    1706-1707 - 1 stuk.
    1719-1720-1 stuk.
    1762-1763 -3 stuks.
    1782-1783 - 3 stuks.
    1783-1784 - 2 stuks.
    1784-1785 - 15 stuks.
    1785-1786 -1 stuk?
    1788-1789 - 7 stuks.
    1790-1791 - 11 stuks.
    1791-1792 - 11 stuks.
    1794-1795 - 2 stuks.
    1795-1796 - 4 stuks.
    1796-1797 - 6 stuks.
    1797-1798 - 8 stuks.
    1798-1799 - 6 stuks.
    1799-1800 - 11 stuks.
    1800-1801 - 10 stuks.
    1801-1802 - 10 stuks.
    1802-1803 - 9 stuks.
    1803-1804 - 8 stuks.
    1804-1805 - 6 stuks.
    1805-1806 - 9 stuks.
  - "Rentbueck van Sinte Loey van den munters ende werckluyden van den sermente van Hollant ende van Brabant tot Dordrecht." Manuaal van de renten, toekomende aan de munters van Dordrecht, aangelegd 1532, bijgehouden tot, 1553; 240; 1 deel
  - Manuaal van de inkomsten van het serment, aangelegd 1635, bijgehouden tot, 1663; 241; 1 stuk in 1 omslag
  - Eigendomsbewijs van eene jaarlijksche rente van 20 stuivers, gaande uit een huis in de Breestraat te Dordrecht, toekomende aan de munters. Met oudere overgangsbrieven sinds 1519., 1529; 242; 3 charters
    Zie regesten nrs. 73, 74 en 76
    73 1519 Juli 8
    Schepenen in Dordrecht oorkonden, dat Danië1 Willems zoon, vischkooper, aan Claes Cornelis' zoon eene jaarlijksche erfrente van 20 stuivers uit een huis en erf in de Breedstraat verkoopt.
    Gegeven int jaer ons Heeren vijfthienhondert ende negenthien opten achsten dach in Julio.
    Oorspr. (Inv. no. 242). Met 3 gedeeltelijk geschonden schepenzegels (van Reyer die Jonge heeren Reyes zoon, Willem van Drenckwairdt Bouwens zoon en Claes van Beveren Willems zoon) in groene was. - Met een transfix dd. 1520 Januari 12 (zie regest no. 74) en een dd. 1529 September 27 (zie regest no. 76).
    74 1520 Januari 12
    Schepenen in Dordrecht oorkonden, dat Daniël Willems zoon, vischkooper, in het jaargeding gebannen is uit en Claes Cornelis' zoon geëigend is aan de 20 stuivers jaarlijksche erfrente vermeld in den brief, waardoor deze gestoken is (zie nr. 73).
    Gegeven int jaer ende opten dach voirscreven (opten twailfsten dach van Januario int jaer ons Heeren XVC ende negenthien).
    "Oorspr. (Inv. no. 242). Met 2 geschonden schepenzegels (van Gherit Heynricx zoon en Reyer die Jonge heeren Reyers zoon) in groene was; dat van Schiltman Jacops zoon verloren. - Met een transfix dd. 1529 September 27 (zie regest no. 76)."
    76 1529 September 27
    Schepenen in Dordrecht oorkonden, dat Clais Cornelis' zoon aan provoost en gezworenen van den sermente van de munt in Hollandt den eigendom van de brieven, waardoor deze gestoken is, (zie nrs. 73 en 74) overdraagt.
    Gegeven int jair ons Heeren duysent vijfhondert negen ende twintich upten XXVIIen dach in Septembry.
    "Oorspr. (Inv. no. 242). Met 2 gedeeltelijk geschonden schepenzegels (van Jan Vrancken zoon en mr. Willem Stoop Adriaeus zoon) in groene was; dat van Heynrick Cornelis Heynricx zoon verloren."
  - Eigendomsbewijs van eene jaarlijksche rente van 3 Rijnsguldens, gaande uit een huis bij de munt te Dordrecht, toekomende aan de munters. Met oudere overdrachtsbrieven sinds 1517., 1560; 243; 4 charters
    Zie regesten nrs. 70, 71, 78 en 85
    70 1517 Februari 21
    Schepenen in Dordrecht oorkonden, dat Pieter Stoyff Pieters zoon aan Blasius Bucquet, muntmeester, eene jaarlijksche erfrente van 3 Rijnsgulden uit zijn huis, staande bij de munt, verkoopt.
    Gegeven int jair ons Heeren duyssent vijffhondert ende sestien opten een ende twintichsten dach in Februario.
    Oorspr. (Inv. no. 243). Met 3 gedeeltelijk geschonden schepenzegels (van Aert Jonge Adriaens zoons, Cornelis Heymans zoon en Heynrick Cornelis Heynricx zoons zoon) in groene was. - In dorso staat eene aanteekening dd. 1537 Januari 20 omtrent de berekening der munt, waarin de betaling kan geschieden. - Met een transfix dd. 1517 April 21 (zie regest no. 71) een dd. 1541 Januari 15 (zie regest no. 78) en een dd. 1560 Juli 1 (zie regest no. 85).
    71 1517 April 21
    Schepenen in Dordrecht oorkonden, dat Pieter Stoyff Pieters zoon, koopman, in het jaargeding gebannen is uit en Blasius Bucquet, muntmeester, geëigend is aan de 3 Rijnsche gulden jaarlijksche erfrenten, vermeld in den brief, waardoor deze gestoken is (zie nr. 70).
    Gegeven int jair ende opten dach voirscreven (opten een ende twintichsten dach van Aprill int Jair ons Heeren duysent vijffhondert ende seventhien.
    Oorspr. (Inv. no. 243). Met 3 geschonden schepenzegels (van Jan Ockers zoon, mr. Willem Jacop Adriaens zoon en Heynrick Cornelis Heynricx zoons zoon in groene was. - Met een transfix dd. 1541 Januari 15 (zie regest no. 78) en een dd. 1560 Juli 1 (zie regest no. 85).
    78 1541 Januari 15
    Schepenen in Dordrecht oorkonden, dat Willem Bucket Blasius' zoon, muntmeester der munt van Hollant, als gemachtigde van zijne zuster jonkvrouw Katherine, echtgenoot van Adriaen Spilmans, aan Gherit Franssen zoon, koekbakker, den eigendom van de brieven, waardoor deze gestoken is, (zie nrs. 70 en 71) overdraagt.
    Gegeven int jaer ons Heeren XVC veertich opten vijfthiensten dach van Januario.
    Oorspr. (Inv. no. 243). Met 3 geschonden schepenzegels (van Cornelis Willem Clemens' zoons zoon, Jan Hallinck Ockers zoon en Boudewijn van Drenckwairdt heeren Willems zoon) in groene was. - Met een transfix dd. 1560 Juli 1 (zie regest no. 85).
    85 1560 Juli 1
    Schepenen in Dordrecht oorkonden, dat Gerrit Franssen, koekbakker, aan het serment der munt aldaar den eigen dom van de rentebrieven van 3 Rijnsgulden, waardoor deze gestoken is, (zie nrs. 70, 71 en 78) overdraagt.
    Gegeven opten 1en July anno XVC tsestich.
    Oorspr. (Inv. no. 243), Met 3 geschonden schepenzegels (van Philips Ogiers zoon, Wouter Barthouts zoon en mr. Adryaen van Blyenburch heeren Adryaens zoon) in groene was.
  - Stukken uit een geschil, door het serment voor de hooge vierschaar van Zuid-Holland gevoerd tegen de eigenaren van een perceel lands te Alblas, waaruit aan het serment eene rente van 3 gulden 's jaars toekwam. Met retroacta., 1696-1717; 244; 10 stuks in een omslag
  - Schuldbekentenis van Govaert Cornelis' zoon van Walem, groot 21 gulden Vl., ten behoeve van de provoosten gegeven., 1561; 245; 1 stuk in 1 omslag
    Zie regest nr. 86
    86 1561 April 5
    Govaert Cornelis' zoon van Walem erkent op zekere voorwaarden van de provoosten Gheret Frans' zoon en Wyllem van Bemont Frans' zoon namens het serment van Hollant en Brabant 21 gulden VI. te leen ontvangen te hebben.
    (den 6 April anno 1561.)
    Oorspr. op papier (Inv. no. 245).
  - Akté van overdracht aan het serment van 2 obligaties van f 1000, eene van f 800, eene van f 600 en eene van f 400 ten bate van de provincie Holland. Met retroacta en eene lijst der aan het serment toekomende obligaties., 1722-1731; 246; 8 stuks in 1 omslag
  - Besluiten van het serment, waarbij bepaald wordt, dat de officieren van de munt ook in de lasten van het serment, veroorzaakt door het handhaven der privilegiën, moeten bijdragen., 1586-1593; 247; 4 stuks in 1 omslag
  - Stukken betreffende het geschil tusschen het serment en de door de Rekenkamer aangestelde knapen over de vraag, of de laatsten in de kosten van het serment hebben bij te dragen., 1659-1662; 248; 5 stuks in 1 omslag
  - Stukken betreffende het geschil tusschen het serment en de door de Rekenkamer aangestelde knapen over de vraag, of de laatsten verplicht zijn aan het serment den twaalfden penning van het arbeidsloon (de knaapshuur) op te brengen., 1672-1673; 249; 7 stuks in 1 omslag
  - Schrijven van de provoosten en gezworenen aan de Gecommitteerde Raden, zich beklagende over de knapen, die weigeren het knapengeld aan het serment te betalen. Met retroacta uit de jaren 1672 en 1673., 1752; 250; 6 stuks in 1 omslag
  - Briefwisseling tusschen het serment, de Rekenkamer en de Gecommitteerde Raden over de uitkeering, waarop de blind geworden vrijmunter Vranck van den Brandt aanspraak maakt., 1601 en 1602; 251; 7 stuks in 1 omslag
- KELDER., IX.
  Het serment had zijne eigene sociëteit of kelder, die tot 1610 eene eigene administratie had.
  - Instructie voor den kelderbewaarder en voorschriften, voor het bezoeken van den kelder gesteld., 1581-1586; 252; 3 stuks in 1 omslag
    Voor eene oudere instructie van 1579 zie men nr. 1, fol. 1.
  - Kelderboek, bevattende de rekeningen van de ontvangsten en uitgaven van den kelder van die van de munt van Dordrecht., 1586-1609-1610; 253; 1 deel
    Deze rekeningen worden gedaan door de provoosten en afgehoord door 2 of meer gecommitteerden of commissarissen, soms bovendien nog "hersloten" of "geresumeerd" door het geheele college of al de gezellen van de munt. De oudste rekeningen loopen over slechts enkele maanden, sinds 1591 loopen zij van Juli tot Juli over een jaar ongeveer.